【裁判字號】    99,台上,3039
【裁判日期】    990520
【裁判案由】    公共危險
【裁判全文】
最高法院刑事判決            九十九年度台上字第三○三九號
上  訴  人  甲○○
選任辯護人  林正欣律師
上列上訴人因公共危險案件，不服台灣高等法院中華民國九十七
年五月八日第二審判決（九十七年度交上訴字第三一號，起訴案
號：台灣宜蘭地方法院檢察署九十六年度偵字第三一五號），提
起上訴，本院判決如下：
    主  文
原判決撤銷，發回台灣高等法院。
    理  由
本件原判決認定：上訴人甲○○於民國九十五年十一月二十日下
午三時許，駕駛車牌號碼1428─PC號自用小客車，沿宜蘭縣宜蘭
市○○路往羅東方向行駛時，因違規闖紅燈為警攔阻，其竟加速
逃逸，而於同日下午三時十分許，行經中山路一段六七七號前，
本應注意超越前車時應於前車左側保持半公尺以上之間隔，且依
當時情形並無不能注意情事，竟為逃避查緝，疏未注意，於超越
同向由乙○○所騎乘之LT3─023號重型機車時，未注意保持安全
間隔，致其自用小客車右側車身擦撞乙○○所騎乘之重型機車左
側車身，乙○○因而人車倒地受傷（過失傷害部分業已撤回告訴
，經第一審法院判決公訴不受理確定）。上訴人於駕駛車輛肇事
致人受傷後，不僅未下車察看，協助傷者就醫或報警，復未停留
現場等候警方處理，詎基於肇事逃逸之犯意，加速駛離，嗣經警
方調閱路口監視錄影，始循線查獲等情。因而維持第一審論處上
訴人駕駛動力交通工具肇事，致人受傷而逃逸（累犯）罪刑之判
決，駁回上訴人在第二審之上訴，固非無見。
惟查：(一)、證據雖已調查而其內容尚未明瞭者，即與未經調查無
異，如遽行判決，仍屬應於審判期日調查之證據而未予調查。原
判決認定上訴人駕駛動力交通工具於前揭時、地肇事，致乙○○
受傷而逃逸，係以被害人乙○○、警員林勝鴻之證述，及翻拍自
路口監視器畫面之照片二張，以為證據。然乙○○係證述：伊沒
有看到肇事者的臉，是警察調閱現場監視錄影帶才知道肇事車輛
的車號。警員林勝鴻亦證述：當時伊車子停放在中山路一段與公
園路口的輪胎行前，正在等另一位同事上車，突然伊從後照鏡看
到一部車子闖紅燈，待同事上車後，遂開車前往攔查，當時該違
規車輛已往前加速逃逸，到了小轉彎處時，該違規車輛右側超車
，擦撞到路旁騎士，騎士摔倒後，該車繼續往前行駛，伊看騎士
沒有生命危險，便繼續追趕，但沒有追到，回派出所後，交通分
隊的隊員表示曾攔停該違規車輛數次，並提供車號1428─PC，伊
遂查詢車籍……（見原判決第二頁第十一行至第三頁第十三行）
。換言之，乙○○及林勝鴻雖均目睹肇事者駕車逃逸，但未看清
肇事者之面貌，亦未看清車牌號碼，而係依據路口監視器所翻拍
之照片，認定1428─PC號自用小客車有於前揭時、地行經肇事地
點。惟上訴人已否認肇事逃逸情事，而依據卷內路口監視器所翻
拍之照片，顯示該監視器係裝置在宜蘭市○○路○段與農權路口
，錄攝該畫面之時間為九十五年十一月二十日下午三時零分十五
秒（見警卷第二十頁）。亦即1428─PC號自用小客車曾於九十五
年十一月二十日下午三時零分十五秒，通過宜蘭市○○路○段與
農權路口，迄原判決所認定之肇事時間九十五年十一月二十日下
午三時十分，前後相隔九分四十五秒。又依林勝鴻證述：「在中
山路一段與公園路口……，突然從後照鏡看到一部車子闖紅燈，
……遂開車前往攔查，當時該違規車輛已往前加速逃逸，到了小
轉彎處時，該違規車輛右側超車，擦撞到路旁騎士，騎士摔倒後
，該車繼續往前行駛，……」。如果無訛，該肇事車輛係在林勝
鴻高速追逐下，肇事逃逸。如以較保守之時速六十公里計算，九
分四十五秒約可行駛近十公里。本件情形，從宜蘭市○○○路○
段」與農權路口，至「中山路一段」六七七號前，其距離若干？
該段路程在高速行駛下，是否需費時九分四十五秒？即攸關1428
─PC號自用小客車是否為本件肇事車輛。究竟實情如何，原審未
予究明，即遽行判決，已嫌速斷。又依照片顯示，1428─PC號自
用小客車加裝「尾翼」，其形狀甚為特殊（見警卷第二十頁、第
二十三頁），原判決亦記載「那種車款在宜蘭很少見」（見原判
決第三頁倒數第二行）。乙○○、林勝鴻既均目睹該肇事車輛，
林勝鴻且為警察人員，曾在後方追逐一段距離，該二人縱未看清
車牌號碼，但該形狀特殊之「尾翼」，於客觀上不難分辨。乙○
○、林勝鴻所目睹肇事逃逸之車輛，是否具有前揭特徵，原審未
予究明，亦有疏漏。(二)、中華民國九十六年罪犯減刑條例第五條
規定：「本條例施行前，經通緝而未於中華民國九十六年十二月
三十一日以前自動歸案接受偵查、審判或執行者，不得依本條例
減刑」。係指該條例自九十六年七月十六日施行前經通緝，而未
於同年十二月三十一日前自動歸案者，不得依該條例減刑。如係
於該條例施行前經通緝，而於該條例施行前緝獲歸案者，即與該
規定不合，自無該條不得減刑之適用。原判決雖記載：「被告（
上訴人，下同）所犯本件犯罪時間雖係在九十六年四月二十四日
以前，惟被告於九十六年七月十六日中華民國九十六年罪犯減刑
條例施行前，經通緝而未自動歸案接受審判，有通緝書及逮捕通
知書在卷可參，依中華民國九十六年罪犯減刑條例第五條之規定
，不予減刑」等語。惟依卷內資料，上訴人係於九十六年七月四
日經第一審法院發布通緝，並於同日為警緝獲歸案，有通緝書及
逮捕通知書在卷可憑（見第一審卷第六十頁、第六十一頁、第七
十頁）。換言之，上訴人係於中華民國九十六年罪犯減刑條例施
行前經通緝，且於該條例施行前，已緝獲歸案，即與該條例第五
條所規定，不得減刑之情形不合。原判決認為依該條例第五條規
定，不得減刑云云，亦有未合。以上或為上訴意旨指摘所及，或
為本院得依職權調查之事項，而前揭理由(一)所示違背法令情形，
影響於事實之確定，本院無可據以為裁判，應認原判決有撤銷發
回更審之原因。另(1)上訴人已辯解警方所提出路口監視器所翻拍
之照片，其錄攝之方位係「中山路往宜蘭方向」，非「中山路往
羅東方向」，是否屬實，攸關上訴人行車之方向，有無行經肇事
地點。(2)原判決認定，本件係「左側」超車時肇事，惟所引用之
證據，林勝鴻係證述「右側」超車時肇事，顯然不相適合。案經
發回，均併予查明。
據上論結，應依刑事訴訟法第三百九十七條、第四百零一條，判
決如主文。
中    華    民    國  九十九  年    五    月   二十   日
                      最高法院刑事第六庭
                          審判長法官  陳  世  雄
                                法官  魏  新  和
                                法官  徐  文  亮
                                法官  吳  信  銘
                                法官  李  英  勇
本件正本證明與原本無異
                                      書  記  官
中    華    民    國  九十九  年    五    月  二十四  日
                                                      V

司法院資訊處製作；財團法人民間司法改革基金會備份。
